【裁判字號】    99,上更(二),134
【裁判日期】    990907
【裁判案由】    毒品危害防制條例
【裁判全文】
臺灣高等法院臺南分院刑事判決     99年度上更(二)字第134號
上  訴  人  臺灣臺南地方法院檢察署檢察官
上  訴  人
即  被  告  甲○○
選任辯護人
即扶助律師  蘇文奕律師
            陳郁芬律師
上列上訴人因被告毒品危害防制條例案件，不服臺灣臺南地方法
院97年度訴字第303號中華民國98年5月21日第一審判決（起訴案
號：臺灣臺南地方法院檢察署97年度偵字第2376號），提起上訴
，經本院（98年度上訴字第 724號及99年度上更(一)字第18號）判
決後，由最高法院第二次發回更審，茲判決如下：
    主  文
原判決關於販賣第一級毒品有罪、無罪部分暨定應執行刑部分均
撤銷。
甲○○販賣第一級毒品，累犯，處有期徒刑拾伍年陸月，扣案之
門號0000000000號 SIM卡壹張、小只夾鏈袋貳佰陸拾伍只、中只
夾鍊袋參拾只均沒收；未扣案之販賣毒品所得財物新臺幣伍佰元
沒收，如全部或一部不能沒收時，以其財產抵償之。又販賣第一
級毒品，累犯，處有期徒刑拾伍年陸月。扣案之海洛因參包（驗
餘淨重分別為零點零捌零公克、零點零玖貳公克、零點零柒捌公
克）均沒收銷燬之；扣案之包裝上開毒品之夾鏈袋參只、門號00
00000000號 SIM卡壹張、小只夾鏈袋貳佰陸拾伍只、中只夾鍊袋
參拾只均沒收；未扣案之販賣毒品所得財物新臺幣伍佰元沒收，
如全部或一部不能沒收時，以其財產抵償之。應執行有期徒刑拾
陸年，扣案之海洛因參包（驗餘淨重分別為零點零捌零公克、零
點零玖貳公克、零點零柒捌公克）均沒收銷燬之；扣案之包裝上
開毒品之夾鏈袋參只、門號0000000000號 SIM卡壹張、小只夾鏈
袋貳佰陸拾伍只、中只夾鍊袋參拾只均沒收；未扣案之販賣毒品
所得財物共新臺幣壹仟元沒收，如全部或一部不能沒收時，以其
財產抵償之。
    事  實
一、甲○○前於民國（下同）82、83年間，曾因麻藥、煙毒、竊
    盜等案件，經本院分別判處有期徒刑五年二月、一年五月、
    一年（後兩罪另定執行刑二年二月）確定，執行至85年 8月
    16日假釋出獄，其後於89年間，經撤銷假釋，再執行殘刑四
    年七月又三十日，而於94年6月9日執行完畢，於上開有期徒
    刑執行完畢後五年內，猶不知悔改，明知海洛因係屬毒品危
    害防制條例第2條第2項第 1款所列管之第一級毒品，非經許
    可，不得持有、販賣或轉讓，因己身有施用第一、二級毒品
    之毒癮惡習，為支應購買毒品之龐大支出，竟基於販賣海洛
    因以圖牟利之犯意，以其所持有之門號0000000000號行動電
    話，作為與購買毒品者聯絡之工具，由購毒者先撥打甲○○
    之上開行動電話，約定購買毒品事宜後，於附表一所載之時
    間、地點，分別販賣第一級毒品海洛因予陳榮吉（已死亡）
    、許慧芳（販賣之時間、地點、方式及價格、販賣所得，均
    詳如附表一所示）。嗣於97年 2月1日下午3時許，經臺南縣
    警察局善化分局警員持臺灣臺南地方法院所核發之搜索票，
    在臺南縣學甲鎮頂山寮32號甲○○住處執行搜索，當場扣得
    其所有供販賣之海洛因3包（驗餘淨重分別為0.080公克、0.
    092公克、0.078公克）、供販毒聯絡之門號0000000000號行
    動電話SIM卡1張、準備供分裝毒品販賣使用之夾鏈袋（小只
    ）265只、 夾鍊袋（中只）30只（均尚未使用過）等物，於
    警方在甲○○住處搜索期間，並因薛樹明、陳榮吉、許慧芳
    三人陸續撥打上述0000000000號行動電話預備向甲○○購買
    毒品，為警循線查獲上情。
二、案經臺南縣警察局善化分局報告臺灣臺南地方法院檢察署檢
    察官偵查起訴。
    理  由
甲、程序方面：
壹、按本件上訴人即被告甲○○所涉犯有關轉讓第一級毒品海洛
    因予薛樹明二次及許慧芳一次（原審檢察官起訴販賣第一級
    毒品，經原審法院變更起訴法條為無償轉讓第一級毒品而為
    判決），分別經原審判處有期徒刑一年二月、一年二月、一
    年二月部分，經被告上訴後，被告於本院上訴審審理時當庭
    撤回上開轉讓部分之上訴，有撤回上訴狀附卷可稽（本院上
    訴審卷第79頁），是此部分已判決而告確定，合先敘明。
貳、關於證據能力方面
一、按被告以外之人於審判外之陳述，雖不符前四條之規定，而
    經當事人同意於審判程序作為證據，法院審酌該言詞陳述或
    書面陳述作成時之情況，認為適當者，亦得為證據，刑事訴
    訟法第159條之5定有明文。
二、查本件被告犯罪事實之證據方法，經本院準備程序提示予檢
    察官、被告及辯護人，均表示對於證據能力無意見，同意列
    為證據（本院卷第64頁）。
三、又查，本件證人陳榮吉、許慧芳、薛樹明等人於警詢之證述
    ，經核均係由警方先告知得行使之權利及夜間得拒絕接受訊
    問等情，而經其等同意後始接受訊問，且經警方先訊問相關
    案情，由其等一一陳述後，始經記載於偵訊筆錄之中，嗣經
    閱覽筆錄無訛，再按捺指印所制作完成，全程並經錄音存證
    等情，足見警詢筆錄確係本於其等之陳述內容所制作，且符
    合取證之合法程序，是認上開證人於警詢中所為之供述證據
    ，依其等作成時之情況，應為適當者，自得採為證據。
四、再按被告以外之人於偵查中向檢察官所為之陳述，除顯有不
    可信之情況者外，得為證據，刑事訴訟法第159條之1第 2項
    定有明文。查證人陳榮吉、許慧芳、薛樹明等人於檢察官偵
    訊中所為之陳述，係以證人之身分具結作證，而因檢察官與
    法官同為司法官，衡諸實務運作，檢察官實施刑事偵查程序
    ，應能恪遵法定程序之要求，未有違法取供之情事，符合取
    證之合法程序，亦無所謂「顯有不可信」之情形，故上開證
    詞雖於審判外所為，然應為傳聞證據之例外，具有證據能力
    。
五、另按「除前二款之情形外，其他於可信之特別情況下所製作
    之文書。」亦得為證據，刑事訟訴法第159條之4第 3款定有
    明文。又行動電話之通聯紀錄，為使用者撥接該行動電話時
    ，電腦機器設備所留下之紀錄，此機械性作成之文書自無人
    為左右之可能，應具可信之特別情況，而有證據能力。查本
    案被告所有0000000000號行動電話之雙向通聯記錄乃係電信
    業者和信電訊股份有限公司應檢察官查詢，而由該業者使用
    雙向通聯之電訊設備查詢而列出製作之電訊通話連線紀錄，
    此有台灣台南地方法院檢察署97年 2月13日查詢函、和信電
    訊股份有限公司「通聯資料查詢回覆」函文在卷可佐（本院
    上更一卷第55至99頁），揆諸前開說明，自得認具有證據能
    力，併予敘明。
六、綜上所述，本院審酌上開證據及本判決所引用之物證、書面
    證據，其製作時之情況，並無違法不當之情事，其證據之取
    得過程亦無瑕疵，認為以之作為證據應屬適當，與本案待證
    事實間復具有關連性，並經檢察官、被告及辯護人均表示同
    意列為證據，揆諸前開規定，應認該等供述證據符合傳聞證
    據之例外，自屬具有證據能力。
乙、實體方面：
壹、認定犯罪事實所憑之證據及理由
一、訊據上訴人即被告甲○○矢口否認有何販賣海洛因予陳榮吉
    、許慧芳之犯行，辯稱：伊被訴販賣毒品給陳榮吉的部分，
    伊正好和乙○○幫朋友林貞君送便當到鹽水，當場有葉吟樺
    ，伊從下午6、7點至晚上10點一直待在鹽水，而5點至7點一
    直和乙○○在一起，根本就不可能有販賣毒品給陳榮吉的機
    會；又伊並沒有販賣毒品給許慧芳，因為當時許慧芳身無分
    文，如何有錢可以購買毒品，而且伊與許慧芳是多年的男女
    朋友，伊根本不可能會向許慧芳拿錢，伊僅有轉讓毒品給許
    慧芳，況伊在96年 1月5日進入臺南戒治所戒治，96年3月23
    日移監到高雄戒治所，到12月 6日才戒治期滿出監，可見許
    慧芳所言伊販毒給她之時間並不實在等語。
二、雖被告甲○○矢口否認有上揭販賣第一級毒品海洛因之犯行
    ，並以前詞置辯，是本院所應審認者為：證人陳榮吉、許慧
    芳指證向被告購買毒品海洛因，其可信度如何？是否與事實
    相合而可採為被告如附表一所示販賣第一級毒品海洛因犯行
    之論罪依據？
三、按施用或持有毒品危害防制條例之毒品者所稱其向某人買受
    毒品之指證，不得作為有罪判決之唯一證據，仍須調查其他
    必要之補強證據以證明之。然所謂之補強證據，並非以證明
    犯罪構成要件之全部事實為必要，倘其得以佐證證人指證之
    犯罪非屬虛構，能予保障其供證之事實之真實性，即已充分
    。又得據以佐證者，雖非直接可以推斷該被告之實施犯罪，
    但以此項證據與證人之供述為綜合判斷，若在客觀上足以使
    人對被告之犯罪事實獲得確信之心證者，即足當之。
四、證人陳榮吉之指證，經調查下列證據核與事實相合，可採信
    為真
  (一)證人陳榮吉於第二次警詢中（97年2月1日22時55分）及檢察
    官偵查時經具結後，均一致證稱曾於97年 1月31日，以家裡
    電話00-0000000與被告之行動電話聯絡後，於該日下午18時
    30分許，在臺南縣學甲鎮頂山寮32號被告住處，向被告購買
    海洛因 500元等語明確（見警卷第16頁、偵卷第18頁），並
    經警提供嫌疑人 6名供證人陳榮吉指認，證人陳榮吉當場指
    認被告之照片無訛（警卷第17、18頁），而警方於97年2月1
    日下午15時許，經臺南縣警察局善化分局警員持臺灣臺南地
    方法院所核發之搜索票，在臺南縣學甲鎮頂山寮32號被告甲
    ○○住處執行搜索期間，證人陳榮吉並於16時30分許以其家
    中電話00-0000000號電話，撥打被告所之0000000000號行動
    電話預備向被告甲○○購買毒品等情，為證人陳榮吉所供承
    在卷，亦核與證人即當日執行搜索之警員楊育騰於本院上訴
    審時結證稱：2月1日我們在被告住處搜索，有接到陳榮吉打
    電話找甲○○，問他有無東西，他要過來，後來陳榮吉有過
    來等情相符（本院上訴審卷第 168頁），並有證人陳榮吉於
    97年 1月31日下午17時55分許及97年2月1日16時30分許以其
    家中電話00-0000000號電話，撥打被告所之0000000000號行
    動電話之雙向通聯紀錄在卷足憑（見本院上更一卷第94、95
    頁），足見證人陳榮吉所證述97年 1月31日17時55分許撥打
    電話予被告係購買毒品海洛因等情節，應屬真實。
  (二)至證人陳榮吉於第一次警詢（97年2月1日21時28分）雖先稱
    ：伊係向綽號「阿和」之男子購買毒品云云（原審卷第91頁
    ），然觀諸證人陳榮吉亦供承自90年5、6月即開始施用海洛
    因，並以施打方式施用，最後一次在97年 1月31日22時施用
    等語在卷（原審卷第90、91頁），可見其毒癮甚深，其毒品
    來源並非僅出自一人，是第一次警詢供承毒品來源係綽號「
    阿和」之男子，並非表示所有之毒品僅向「阿和」者購買。
    況且，證人陳榮吉其後於第二次警詢中（97年2月1日22時55
    分）及檢察官偵查時經具結後，即已明確指證向被告購買海
    洛因乙節不移，並當場指認被告之照片無訛（警卷第17、18
    頁），且參以其所供述之販毒時間97年 1月31日18時30分，
    亦與其所供承最後一次在97年 1月31日22時施用時間相合，
    益徵證人陳榮吉於第二次警詢，及於檢察官偵查時，係以證
    人之身分具結作證所為之陳述，其可信度甚高，並核與事實
    為相符，堪予憑信，自不因其第一次警詢時未立即供承向被
    告購買海洛因乙情，即全盤否認上開自白之真實性，是被告
    執此亦難作為被告有利之認定。
  (三)又查，被告先於原審及本院上訴、更審時均辯稱：伊當天即
    97年1月31日下午6時許，伊正好幫友人林貞君送便當到鹽水
    ，當時尚有葉吟樺在場，伊從當天下午6、7點至晚上10點，
    一直待在鹽水，不可能於該時間內販賣毒品予陳榮吉云云；
    嗣於本院審理時則又改口辯稱：那天97年 1月31日我大概下
    午 5點左右從鹽水回到學甲住處，乙○○在我家，後來陳榮
    吉打電話給我，因為我不想見他，我們就一起出去，林貞君
    大概約6點打電話給我叫我買3個便當，我們一起去學甲鎮○
    ○路買便當，我買了5個便當，1個要給乙○○，連我的共 4
    個我要帶去鹽水，後來我去找丙○○，才給他 1個便當，我
    回到鹽水時已7點多，約8點半左右離開鹽水，當天根本未與
    陳榮吉見面云云，惟查：
  1.經細閱和信電訊股份有限公司所檢送之被告所有0000000000
    號行動電話之雙向通聯記錄（本院上更一卷第55至99頁），
    證人薛樹明、陳榮吉、許慧芳等人於警方在被告甲○○臺南
    縣學甲鎮頂山寮32號住處搜索期間分別陸續撥打上述000000
    0000號行動電話予被告，此經證人即執行搜索警員楊育騰證
    述屬實，並經本院向台南縣警察局善化分局查明，經該局以
    99年8月3日南縣善警偵字第0990011120號函覆：本局於97年
    2月1日下午15時30分許，經臺南縣警察局善化分局警員持臺
    灣臺南地方法院所核發之搜索票，在臺南縣學甲鎮頂山寮32
    號甲○○住處執行搜索，薛樹明、陳榮吉、許慧芳三人撥打
    電話予甲○○時，均係在上開住處接獲上開電話無訛等語（
    本院卷70頁），被告於本院審理時亦自承：警察自97年2月1
    日下午15時30分許搜索，直至6、7點後才將我帶回警局，薛
    樹明、陳榮吉、許慧芳在期間有打電話進來等語（本院卷第
    62頁），而觀諸薛樹明、陳榮吉、許慧芳等三人與被告該期
    間及被告從15時30分至18、19時（警方在被告住處搜索期間
    ）之通聯紀錄，其通訊之基地台均在台南縣學甲鎮○○路33
    8號6樓樓頂及台南縣鹽水鎮○○段 675-4地號二處基地台，
    又從其中1通電話之通聯紀錄顯示-16:49:04通話開始之基地
    台係台南縣鹽水鎮○○段675-4地號， 16:49:11通話結束之
    基地台則係在台南縣學甲鎮○○路338號6樓樓頂（其間僅隔
    7秒），且在警方在被告住處搜索期間，被告所有000000000
    0 號行動電話之通聯紀錄，其通訊之基地在台南縣鹽水鎮○
    ○段675-4地號基地台之通聯訊號僅16:49:04、19:52:04、1
    8:05:25、19:04:09-19:06:23等數通，其餘基地台均在台南
    縣學甲鎮○○路338號6樓樓頂（見本院上更一卷第97、98頁
    ），由此可見，被告在台南縣學甲鎮頂山寮32號行動電話通
    訊之基地台應有台南縣學甲鎮○○路338號6樓樓頂及台南縣
    鹽水鎮○○段 675-4地號二處基地台，因其通話行動電話對
    基地台訊號之接收強弱而不同（相較以台南縣學甲鎮○○路
    338號6樓樓頂之基地台訊號接收較強），是原審、前審及被
    告認台南縣鹽水鎮○○段 675-4地號基地台之通聯紀錄，係
    在台南縣鹽水鎮通話，應有誤會，合先敘明。
  2.準此，經核對證人陳榮吉前開00-0000000號電話與被告之雙
    向通聯紀錄，於97年 1月31日下午17時55分許，確有撥打被
    告所持有0000000000號行動電話之紀錄（基地台：台南縣鹽
    水鎮○○段 675-4地號），又依光碟內所列印之雙向通聯紀
    錄以觀，被告所持有0000000000號行動電話於97年 1月31日
    下午16時51分57秒前起至18時47分49秒之通訊紀錄基地台係
    在台南縣學甲鎮○○路338號6樓頂（除 17:24:11-17:26:21
    、17:26:45、17:29:33-17:29:47、17:55:45-17:57:55、18
    :06:18、18:43:11《通話結束18:43:56在華宗路338號6樓》
    之基地台在台南縣鹽水鎮○○段 675-4地號外），可見被告
    於97年 1月31日下午16時51分57秒前起至18時47分49秒之通
    訊期間，其人應在台南縣學甲鎮頂山寮32號住處（屬上開學
    甲鎮○○路338號6樓及鹽水鎮○○段 675-4地號二處基地台
    範圍），應可堪認。況且，被告於本院審理時亦不否認確有
    於97年 1月31日下午17時55分許，在其住處接到陳榮吉撥打
    被告所持有0000000000號行動電話乙情（本院卷第95頁）。
    本院綜參以上各情，足認證人陳榮吉所指證於97年 1月31日
    17時55分，先以家裡電話00-0000000與被告之行動電話聯絡
    時，並於18時30分前往被告臺南縣學甲鎮頂山寮32號住處，
    向被告購買海洛因 500元乙節，與通聯紀錄之客觀事實相符
    。再參以，證人陳榮吉係在其臺南縣學甲鎮○○路 38之4號
    住處以市內電話與被告聯繫後，再前往上址被告住處進行交
    易，則其撥打電話之時間（17:55）與實際交易時間（18:30
    ）當然存有差距，亦屬合理，是被告以證人陳榮吉之通聯時
    間與所證述交易時間不符而否認犯行，自非有據，不足採信
    。
  3.再者，被告於原審及本院前審時先辯稱：伊當天即97年1月3
    1日下午6時許，伊正好幫友人林貞君送便當到鹽水，伊從當
    天下午6、7點至晚上10點，一直待在鹽水，不可能於該時間
    內販賣毒品予陳榮吉云云，然經本院上更一審傳訊證人林貞
    君、葉吟樺分別於99年 2月23日交互詰問後，證人林貞君結
    證稱：「（問：甲○○被警察捉去前一天，甲○○有無到鹽
    水去找你？）如果我們有見面的話就有，因為我那時侯都住
    鹽水。（問：你還記得甲○○去鹽水找你的時間嗎？）我忘
    記了。」；證人葉吟樺則結證稱：「（問：甲○○在97年 2
    月 1日下午被警方逮捕這件事情，你是否知道？我不知道，
    我知道甲○○最後一次來找我，他是買飯來給我吃，之後就
    沒有聯絡，沒有消息了，我也找不到他。（問：你還記得甲
    ○○最後一次來找你的時間嗎？）只記得是下午，但日期我
    忘記了。（問：甲○○下午來找你之後，待多少時間才離開
    ？差不多一個小時。）、（問：你剛才講的時間，是幾年幾
    月幾日？我只知道是下午，日期我不記得。」等語（本院上
    更一卷第128至130頁），則上開證人林貞君、葉吟樺就被告
    前往送便當之實際日期及時間均不復記憶，且依證人林貞君
    所述被告經常送便當給伊，則被告所指97年 1月31日當天是
    否亦有送便當前往，已尚非無疑，況縱被告甲○○曾有到鹽
    水找過證人林貞君、葉吟樺，惟仍不能證明被告甲○○在97
    年 1月31日18時30分許仍留在鹽水，自不足為被告有利之證
    明。更遑論依光碟內所列印之雙向通聯紀錄以觀，被告所持
    有0000000000號行動電話於97年 1月31日下午16時至18時47
    分前均利用台南縣學甲鎮○○路338號6樓基地台對外聯絡，
    並有該雙向通聯紀錄附於本院更一審卷足稽，俱足見被告甲
    ○○在97年 1月31日17時55分接獲陳榮吉電話，直至證人陳
    榮吉所指證之交易海洛因時間18時30分許，被告均在其台南
    縣學甲鎮頂山寮32號住處，應可確認，亦足佐證證人陳榮吉
    於警詢中及偵訊中所證述伊曾於97年 1月31日17時55分，以
    家裡電話00-0000000與被告之行動電話聯絡後，於該日18時
    30分許，在臺南縣學甲鎮頂山寮32號被告住處，向被告購買
    海洛因之事實，應非編造，而屬真實，是被告所辯：當天下
    午6、7點至晚上10點，一直待在鹽水，不可能於該時間販賣
    海洛因予陳榮吉云云，顯屬無稽，自不足採。
  4.另被告於本院審理時雖又改口稱：那天97年 1月31日我大概
    下午 5點左右從鹽水回到學甲住處，乙○○在我家，後來陳
    榮吉打電話給我，我不想見他，我們就一起出去，林貞君大
    概約6點打電話給我叫我買便當，我並送1個便當給丙○○，
    我拿便當去鹽水時已7點多，約8點半左右離開鹽水，當天根
    本未與陳榮吉見面云云，然經本院審理時隔離詰問證人乙○
    ○、丙○○及被告結果：
    (1)證人乙○○結證稱：我那天原來騎摩托車去丙○○家，後
      來被告才開車去丙○○家載我回他家洗蕃茄，後來六點多
      我們才又一起去買便當，那是被告開車的，然後去丙○○
      家，被告買了五個便當，一個要給丙○○，一個要給我，
      一個是被告自己要吃，另外兩個便當要送給女性朋友，被
      告拿了一個便當給丙○○，後來我們在樓下聊天約十幾分
      鐘，後來被告說要拿便當去鹽水給他的女朋友，後快七點
      的時候，被告自己開車將便當送給女性朋友等語（本院卷
      第90至92頁）。
    (2)證人丙○○則證稱：我不太記得那一天了，那次被告拿便
      當給我吃，約六點多，那時我肚子剛好餓了，我有看錶，
      大概六點半左右。被告是開車和在庭之乙○○一起來，我
      們講幾句話就走了，一下子而已，他們是在樓下椅子坐一
      下，講幾分鐘就走了，我拿了便當就上樓去了。送便當之
      前，乙○○沒有來我家，但送完便當之後，乙○○有再來
      找我，他是用走的來，走的回去，我沒有看到他騎機車，
      或開車來等語（本院卷第93、94頁）。
    (3)被告供承：那天我大概五點左右從鹽水回到學甲住處，我
      拿了蕃茄回來，乙○○在我住處，我叫乙○○洗蕃茄，因
      為我早上就遇到乙○○，我回去時乙○○就在我家，因為
      我大概在早上快中午的時候我出去學甲一條不知名的路載
      乙○○來我家，他就一直留在我家，後來陳榮吉打電話給
      我，我就叫乙○○鎖門出去，說陳榮吉要來了，我們就一
      起出去，我們一起去學甲鎮○○路買便當，我買了五個便
      當，一個要給乙○○，四個我要帶去鹽水，後來我去找丙
      ○○，問丙○○吃飯了沒，丙○○說還沒有吃，我才給他
      一個便當，後來我又拿一百元叫乙○○自己去買便當，所
      以我便當就沒有給乙○○，我在丙○○家要走的時候，我
      有向丙○○說我要拿便當去鹽水，當天我會去丙○○家，
      是因為乙○○的機車在丙○○家，我是載乙○○去丙○○
      家騎機車，才去丙○○家，原先我五個便當預計要給乙○
      ○一個，但去丙○○家，丙○○說他還沒有吃飯，我才拿
      一個便當給丙○○，所以我拿了一百元給乙○○另外買便
      當，另外四個便當我要送去鹽水，我買五個便當是要給林
      貞君、葉吟樺及他先生還有我及乙○○，那天我從鹽水回
      來，是林貞君大概約六點打電話給我叫我買三個便當，我
      是順便連我四個便當一起帶過去等情（本院卷第95頁）。
    (4)經比對證人乙○○、丙○○及被告之上開供述內容以觀，
      則關於證人乙○○當日係先騎機車至丙○○家，再由被告
      開車載其來被告住處或證人乙○○自中午即在被告住處？
      被告所購買之5個便當是否交1個給證人乙○○或未給而另
      給 100元由其另行購買？等節，均互有歧異，多有瑕疵，
      是證人乙○○、丙○○證詞之可信度已有可疑，自難憑採
      為被告有利之證明。
    (5)且參以，被告於原審及本院上訴審理時均舉出97年 1月31
      日下午 6時至10時送便當至鹽水之不在場證明，然當時並
      未曾提及係與證人乙○○同往買便當且當日有先送一個便
      當給丙○○乙節，而被告於原審法院審理時卻曾以：我有
      無償拿海洛因給陳榮吉二次，因陳榮吉拿東西給我時向我
      要海洛因，不是向我買的，當時丙○○在場可證明，我是
      無償給陳榮吉的，而陳榮吉在佳里鎮萊茵汽車旅館說要給
      我好看，乙○○有聽到，聲請傳訊證人乙○○、丙○○以
      證明上情（原審卷第42、60、65頁），嗣又捨棄傳訊（原
      審卷第78頁），由此可見被告既於原審時即已聲請傳訊證
      人乙○○、丙○○（證明其他事實），何以就可證明其於
      97年1月31日下午6時後送便當至鹽水之重要不在場證明，
      於原審及本院上訴審時均從未曾提及，直至本院上更一審
      因其所聲請傳訊之證人林貞君、葉吟樺就被告前往送便當
      之實際日期及時間均不復記憶而未能作為被告有利之證明
      ，始又舉出證人乙○○全程陪伊去買便當為證（本院上更
      一卷第 135頁），而當時亦未言及送另一只便當給丙○○
      等情，以憑為不在場之證明，足徵證人乙○○、丙○○應
      係被告臨訟勾串，尚難憑信。
  (四)另查，依證人陳榮吉雖指證與被告交易毒品有二次，然依通
    聯紀錄則僅有97年 1月31日之紀錄與其所指證交易時間相符
    ，本於罪疑惟輕之原則，自認定如附表一編號１之一次犯行
    為有利於被告（其餘一次未能證明部分，不另為無罪之諭知
    如後敘），併予敘明。
  (五)至被告雖又以：證人陳榮吉之陳述前後不一，質疑該證人陳
    榮吉證詞之可信性。然查，證人陳榮吉上開所陳向被告購買
    海洛因之證述，既均有通聯紀錄可資佐證，客觀上已經無法
    排除該二證人曾於渠所述時間與被告聯繫之事實；被告以證
    人陳榮吉於97年 1月31日與其聯絡之時間，係在下午17時55
    分，與陳榮吉所稱於下午18時30分購買海洛因有所出入，爭
    執證人陳榮吉證述不可採，然查證人陳榮吉與被告聯繫後，
    自通話完畢至實際碰面進行交易，必然有一段時間，其辯詞
    即無可採。再者，證人陳榮吉初為警查獲之際，為圖卸責，
    陳述時有所保留隱瞞，應屬情理上可以理解之事。此外，證
    人陳榮吉前述向被告購買海洛因之時間、地點及金額等細節
    均十分詳細明確，互核與事實相合，堪予採信，至雖其歷次
    所述難免稍有出入，但就指證被告之犯罪主要事實大致已證
    述甚明，業如前述，而證人就同一事實之陳述前後有出入乃
    各人之記憶不清之，或細節未交待清楚，或其描述用語不同
    ，省略片段情節，或記錄之詳簡，或歷時已久，有日常生活
    之摻入而有記憶污染等情所致，則證人陳榮吉既已將有關本
    案犯罪構成要件之陳述一致，其指證之可憑性尚不因其細稍
    有紛歧而受影響。
  (六)基上述各項證據綜合判斷，被告雖然否認犯行，但有證人陳
    榮吉於警、偵訊中之結證屬實，核其證詞亦與通聯記錄等相
    吻合，故證人陳榮吉之指證內容，互核尚屬大致一致，並無
    重大矛盾瑕疵，亦未違背經驗法則與論理法則，且核與事實
    相符，又經調查前述各項證據，已能補強證陳榮吉所指證被
    告如附表一編號１所示之犯罪情節非屬虛構，能予保障證人
    陳榮吉所供向被告購買第一級毒品海洛因事實之真實性，另
    參酌通聯紀錄及扣案之毒品海洛因、大量的分裝夾鏈，已超
    出一般吸毒者所需等各項證據及情況事實（理由詳後敘），
    足認被告確有如附表一編號１販賣第一級毒品海洛因予陳榮
    吉之犯行，事證已明，應堪認定。
五、證人許慧芳之指證，經調查下列證據核與事實相合，可採信
    為真
  (一)經查，證人許慧芳於97年2月1日中午12時許，先以電話與被
    告聯繫後，在臺南縣學甲鎮學甲寮宅港橋橋下，由被告交付
    價值500元海洛因之事實，核與證人許慧芳所持用000000000
    0號行動電話於97年 2月1日中午12時15秒，有與被告所持用
    之0000000000號行動電話聯繫之通聯紀錄相合（本院上更一
    卷第97頁），又核與被告於本院審理時自承：97年2月1日中
    午12時許打電話給我，約 1、20分鐘後，12時多約在宅港橋
    見面，我有交付半包價值約 500元之海洛因予許慧芳乙情互
    相吻合（本院卷第62頁），足堪認該部分應與事實相合，堪
    予採信。
  (二)被告雖堅稱：伊與許慧芳係男女朋友關係，不可能向她拿錢
    ，97年2月1日那天僅送給她施用，並未收取 500元云云，然
     查：
  1.證人許慧芳於原審審理時具結後證稱：「我只向他（指被告
    ）買過一次，有一次是他請我的，該次我有說要向他買，但
    是他沒有跟我收錢。」、「前一天（指97年 1月31日）晚上
    我要向他（指被告）買，他直接請我，所以當天中午（指 2
    月 1日）是第一次跟被告買。我在警詢所說的意思是指當天
    我是第一次跟他買」、「（問：妳說曾經向被告買兩次毒品
    ，兩次是否都有給錢？）只有一次，97年2月1日之前那一次
    並沒有收費」等語明確（見原審卷第203頁、205頁）；於98
    年10月15日本院上訴審審理時具結後經交互詰問後，仍為相
    同之結證稱：「（辯護人問：甲○○因案執行出獄後，妳過
    了多久又與他聯絡上？）97年初。他剛出獄的時候有打電話
    給我，那時候我另外有男朋友，我就沒有與他聯絡；後來我
    男朋友因為通緝被查獲，我才又透過另外一位朋友聯絡上甲
    ○○。（問：97年 1月31日及2月1日妳是否有打電話與被告
    聯絡？）有的。（問：與他聯絡的用意？）問他身邊有無毒
    品。（問： 1月31日及2月1日妳問他身邊有無毒品時，他如
    何回答？）他說剩下不多。（問：妳共向他購買過幾次毒品
    ？）我向他拿過二次而已。（問：妳向他拿過二次，被告有
    無向妳收錢？）第1次是1月31日的晚上，他去我朋友家，他
    免費送給我吸用的。第二次就是2月1日中午我毒癮發作，我
    打電話給他，我問他身邊還有沒有毒品，他說只剩下五百元
    的量而已，然後我就與他約在臺南縣學甲鎮宅港橋下，然後
    我就過去找他，他告訴我說他急著要去找朋友，我不想欠他
    的人情，我就拿五百元給他，他就交給我半包的海洛因。（
    問：為何你現在說有拿錢給他？）第二次我有拿五百元給他
    ，第一次是被告請我吸用的。（問：第二次去找被告的時候
    是否就被警察抓去派出所？）還沒有，第二次的當天，在橋
    下的時候，他交給我毒品，我拿錢給他的時候，他說他要急
    著去找朋友，回來會打電話給我；過了很久他沒有打電話給
    我，我才打電話給他，不過那時候並不是他本人接的，然後
    我在當天下午才被警察抓到。（問：為何他當天中午才交給
    你壹包毒品，為何你在下午的時候又要去找他？）因為他在
    中午交給我的毒品只有半包的量，我希望他找完朋友回來之
    後，還有毒品的話，希望他還能給我一點。」等語甚詳（本
    院上訴審卷第163至166頁）。按諸證人許慧芳既曾與被告有
    男女朋友之親蜜關係，仍迭於原審法院及本院上訴審審理時
    ，經以證人身分具結仍堅指附表一編號２該次交易，有給付
    500 元予被告向其購買海洛因乙節不移，足見前開證述，其
    任意陳述之信用性已確受保障之情況下所作成，其可信度甚
    高，應堪憑採為真實。
  2.至被告堅詞否認有收受證人許慧芳所交付之 500元云云，然
    證人許慧芳經原審及本院上訴審理時經屢質以97年2月1日與
    被告交易海洛因之經過，證人許慧芳已迭次明白證述當日被
    告給伊半包海洛因後，伊確有交付 500元予被告乙節堅定不
    移，業如前述。且觀諸證人許慧芳於本院上訴審時並結證稱
    ：「（檢察官問：妳剛剛證述被告在電話中有告訴你，他還
    有五百元的量，所以妳才會帶五百元過去？）是的。」、「
    （被告問：2月1日你當天有無拿錢給我？）你當天說你急著
    要去找朋友，我有將五百元丟到你所駕駛的小客車裡面的駕
    駛座旁邊的乘客座上。」等語（本院上訴審卷第163至166頁
    ），則由上開證述內容以觀，已明確指證其於97年2月1日當
    次交易係因被告先在電話告知 500元之海洛因數量，才會帶
     500元前往交易給付被告，按買賣之意思表示以默示合意亦
    無不可，衡情被告若非販賣海洛因之意，何須告知證人許慧
    芳其所能交付之海洛因價值若干？足見被告有販賣海洛因予
    許慧芳並收取價金 500元之意甚為明顯。準此，證人許慧芳
    既本於向被告購買之意思，以電話與被告聯絡，與被告於約
    定地點見面，被告亦本於販售之意思，於電話中即告知證人
    許慧芳所能交付之海洛因數量及金額，而證人許慧芳亦因被
    告所言明交易海洛因之數量及金額，由被告交付該價值金額
    之海洛因，證人給付價金之方式完成交易，足見被告與證人
    許慧芳係基於買賣之意思表示合致而交付海洛因及給付價金
    ，應無疑義，是核被告所為應係屬販賣第一級毒品之行為，
    至為明灼。
  3.又按海洛因係屬第一級毒品，物稀價昂，其持有販賣者，政
    府查緝甚嚴，苟非有利可圖，當不願甘冒法律制裁之風險，
    而予販賣，衡以毒品之非法交易向為政府查禁森嚴且重罰不
    寬貸之行為，為一般民眾普遍認知之事，復佐以，被告曾有
    多次施用第一級毒品、施用第二級毒品之前科，並有竊盜及
    贓物之財產犯罪等前科，此有台灣高等法院被告前案紀錄可
    憑，足見被告有施用第一、二級毒品之毒癮惡習，且經濟狀
    況不佳，是以，被告為支應購買毒品之龐大支出，豈有將其
    花費不易取得之金錢購得之海洛因，分文未取贈與證人許慧
    芳之理？況且，被告與證人許慧芳縱曾有男女朋友情誼，然
    證人許慧芳並供承97年初，被告剛出獄的時候有打電話給我
    ，那時候我另外有男朋友，我就沒有與他聯絡；後來我男朋
    友因為通緝被查獲，我才又透過另外一位朋友聯絡上被告等
    語，可見被告與證人許慧芳當時已分手多時，並未聯絡，自
    無被告所謂因係屬男女朋友關係而不可能向其收取價金之情
    形，況且，海洛因物稀價昂，倘非有利可圖，被告亦絕無平
    白甘冒被查緝重罰之高度風險，當無購買昂貴毒品，只要證
    人許慧芳以電話聯絡，即耗費諸多時、力而將毒品送至約定
    地點無償交付予證人許慧芳之閒情，堪認被告上開所為，被
    告應有收取價金而賺取利潤牟利至明。
  4.再參以，證人即台南縣警察局善化分局偵查隊偵查佐楊育騰
    於本院審理時具結後經交互詰問證稱：「（辯護人問：97年
    2月1日下午你們在被告住處是否也有查到許慧芳？）有的，
    許慧芳是在最後的時候由她的朋友載過去的。我們剛過去查
    緝被告的時候，許慧芳並沒有在那裡。（審判長問：你們當
    天下午在甲○○那裡搜索時，薛樹明、許慧芳、陳榮吉都有
    打電話要找甲○○，電話並由你們接聽？）是的。（當時在
    電話中有無說什麼？）他們問有無東西，他們要過來。（後
    來他們三人有無過來？）有的。」等語在卷（見本院上訴審
    卷第163頁至第167頁），益徵證人許慧芳因知悉被告有販賣
    海洛因牟利而屢為與被告聯絡購買海洛因乙情至明。另被告
    所辯：伊在96年 1月5日進入臺南戒治所戒治，96年3月23日
    移監到高雄戒治所，到12月 6日才戒治期滿出監，可見許慧
    芳所言伊販毒給她之時間並不實在云云，核與證人許慧芳所
    證述被告販毒之時間97年2月1日中午12時後，顯不相同，被
    告執此抗辯，亦非可採。
  (三)至被告雖又以：證人許慧芳之陳述前後不一，質疑該證詞之
    可信性。經查，證人許慧芳於98年 2月26日原審法院審理時
    固結證稱：「（問：與被告見面後做何事？）問他那邊是否
    方便，叫他撥五百元的海洛因給我，被告說他那邊剩一包五
    百元的，要直接請我，被告沒有向我收錢。」等語（原審卷
    第 202頁），然觀諸經原審法院當日詰問證人許慧芳時，係
    先質以：「（問：97年 2月19日向檢察官講的向被告購買兩
    次毒品的陳述，是否實在？）實在。（問：購買毒品的時間
    、地點、金額？）學甲鎮宅港僑下買五百。（兩次是否都是
    買五百元？）是的。（問：交易的經過為何？）先與被告電
    話聯絡，看他人在哪裡，我就去找他。」等語明確，接著再
    質之與被告見面後做何事？卻回答：問他那邊是否方便，叫
    他撥五百元的海洛因給我，被告說他那邊剩一包五百元的，
    要直接請我，被告沒有向我收錢等語（原審卷第 202頁），
    顯然與前述所稱以 500元購買乙情相互矛盾，已有可疑，而
    觀諸緊接檢察官詰問以：「（問：你剛才不是說向被告買過
    兩次？<檢察官告以偽證罪之法律效果>當天中午我打電話給
    被告，要向他拿五百元的海洛因。（問：被告有無向你收錢
    ？）（證人沉默許久）他有向我收錢。（問：你是否有向甲
    ○○買過兩次海洛因，價錢都是五百元，他有拿毒品給你，
    你有給他五百元的現金？）我只向他買過一次，有一次是他
    請我的，該次我有說要向他買，但是他沒有跟我收錢。（問
    ：你之前在警局稱97年2月1日查獲當天是第一次要向甲○○
    買毒品，是否不實在？）前一天晚上我要向他買，他直接請
    我，所以當天中午是第一次跟被告買。我在警詢所說的意思
    是指當天我是第一次跟他買。（問：我再跟你確認，你是否
    曾經向甲○○表示過要購買五百元的海洛因，其中有一次他
    有給你毒品並跟你收五百元，但是有一次他給你毒品，但是
    並沒有跟你收錢？）是的。」（原審卷第203、204頁），足
    見證人許慧芳對於自被告處取得海洛因究係購買或轉讓，本
    有意迴護而改口稱：被告說他那邊剩一包五百元的，要直接
    請我，被告沒有向我收錢云云（原審卷第 202頁），惟一經
    檢察官告以偽證罪之法律效果後，即稱被告有向其收錢（原
    審卷第 203頁）甚明，是被告以此主張證人許慧芳陳述不一
    ，本院認並非可取。此外，證人許慧芳就向被告購買海洛因
    之時間、地點及金額等細節均十分詳細明確，互核與事實相
    合，堪予採信。
  (四)再者，證人許慧芳雖於偵訊時結證：「（問：你曾經向甲○
    ○購買過幾次毒品？）2次，97年1月30日晚上11點多，我先
    打電話給他，之後他與我約在台南縣佳里的佳東路交付海洛
    因給我，我交付 500元給他，都是他親自交付給我的。」（
    偵查卷第21頁），公訴意旨並起訴被告於97年 1月30日販賣
    500元海洛因予證人許慧芳1次，然該部分事實經原審法院調
    查證據結果認以：「參酌證人許慧芳於原審審理時，乃以『
    2月1日以前那次』指稱該次收受海洛因之行為，通聯紀錄復
    顯示有通話之時間為1月31日晚間9時許，因認檢察官就此部
    分之犯罪時間應有誤解；此外，證人許慧芳與被告於原審審
    理時，均一致陳稱該次並未收受代價，檢察官復未提出其他
    積極證據，以說明被告該次交付海洛因予證人許慧芳係屬販
    賣行為，乃僅能認定被告係無償轉讓海洛因予證人許慧芳，
    乃變更起訴法條，認被告該次所為係犯毒品危害防制條例第
    8條第1項之轉讓第一級毒品罪。」而判處被告轉讓第一級毒
    品罪，處有期徒刑一年二月，而檢察官就此部分並未上訴，
    另被告就原審所判處之轉讓第一級毒品罪刑部分，於本院上
    訴審已撤回上訴（詳本院上訴審卷第73、79頁），已如前述
    ，併此敘明。
  (五)綜合上開證據之調查結果，證人許慧芳所指證於附表一編號
    ２所示之時間及地點，以電話聯絡方式，約定交易而當場交
    付海洛因及價金之犯罪事實，其毒品交易日期，確有上開通
    訊監察譯文可資佐證，足可補強證人許慧芳指證被告販賣海
    洛因之犯罪情節應確屬真實，堪予採信。從而，被告如附表
    一編號２所示販賣海洛因予證人許慧芳之犯行，事證明確，
    亦堪認定。
六、此外，被告於97年2月1日下午15時30分許，經臺南縣警察局
    善化分局警員持臺灣臺南地方法院所核發之搜索票，在臺南
    縣學甲鎮頂山寮32號住處執行搜索，當場扣得其所有之海洛
    因3包（驗餘淨重分別為0.080公克、0.092公克、0.078公克
    ）、門號0000000000號行動電話SIM卡1張、夾鏈袋（小只）
    265只、 夾鍊袋（中只）30只（均尚未使用過）等物，而扣
    案疑似毒品之白色粉末 3包，經送檢驗結果，確認為海洛因
    （驗餘淨重分別為0.080公克、0.092公克、 0.078公克），
    有高雄市立凱旋醫院濫用藥物成品檢驗鑑定書（見原審卷第
    54頁）可憑，並參以上開海洛因之包裝袋與查扣之夾鏈袋（
    小只）相同，足見上開海洛因係分作為預備販賣用之毒品至
    明。另扣案之夾鏈袋（小只）265只 、夾鍊袋（中只）30只
    等物，被告雖於審理時辯稱：「該些夾鍊帶係伊於95年間，
    就放在廢棄豬舍裏，用來裝藥品給鴿子吃」等語，但衡之販
    賣毒品者經警查獲後恐被判重刑，均無所不用其極編造各種
    不實之謊言以避開販賣第一級毒品海洛因之刑責，被告經警
    查獲後於97年2月1日第一時間經警詢問製作筆錄時，係辯稱
    ：「經查獲之夾鏈袋（小只）265只、夾鍊袋（中只） 30只
    等物係之前留下置放於放衣服的箱子內」等語（見97年2月1
    日警訊筆錄）；於偵查中則未曾供稱上開夾鏈袋係放在廢棄
    豬舍裏，用來裝藥品給鴿子吃等語，迄至法院審理時為了要
    避開刑責，始為上開辯解，況被告有販賣第一級毒品海洛因
    之犯行已甚為明確，又參以海洛因為價值昂貴之物，買進毒
    品如量多價格較便宜，販賣時當須分裝購買者欲購買之數量
    ，而必須同時準備夾鍊袋予以分裝，此為一般人所皆知之常
    理，亦為被告所明知之事，是本院認被告所辯稱：扣案之之
    夾鏈袋（小只）265只、夾鍊袋（中只） 30只等物，係之前
    就放在廢棄豬舍裏，用來裝藥品給鴿子吃云云，應係被告為
    了逃避刑責所為辯解之詞，不足採信。足認本件所扣案之夾
    鏈袋（小只）265只、夾鍊袋（中只） 30只等物應係被告所
    有供分裝第一級毒品海洛以販賣使用無誤。
七、末按海洛因係毒品危害防制條例第2條第1項第 1款所定之第
    一級毒品，物稀價昂，其持有販賣者，政府查緝甚嚴，苟非
    有利可圖，當不願甘冒法律制裁之風險，而予販賣；又按販
    賣毒品乃違法行為，非可公然為之，亦無公定價格，容易分
    裝並增減份量，而每次買賣之價量，輒因買賣雙方關係之深
    淺、資力、需求量及對行情之認知、來源是否充裕、查緝是
    否嚴緊、購買者被查獲時供出購買對象之風險評估等因素，
    而異其標準，非可一概而論，而販賣品之利得，除被告坦承
    犯行或價量俱臻明確外，委難察得實情，販賣之人從價差或
    量差中牟利之方式雖異，其意圖營利之販賣行為則同一，職
    是之故，即使未經查得實際販賣之利得，但除非別有事證，
    足認係按同一價量委買或轉售，確未牟利外，尚難執此遽認
    非法販賣之證據有所未足，而諉無營利之意思，或阻卻販賣
    犯行之追訴（最高法院87年台上字第3164號判決參照）。次
    按毒品危害防制條例所規定之販賣毒品罪，雖未明示「營利
    之意圖」為其犯罪構成要件，然「販賣」一語，在文義解釋
    上當然已寓含有買賤賣貴，而從中取利之意思存在，且從商
    業交易原理與一般社會觀念而言，販賣行為在通常情形下，
    仍係以牟取利益為其活動之主要誘因與目的。復佐以，被告
    有施用第一、二級毒品之毒癮惡習，且經濟狀況不佳，已如
    前述，是以被告為支應購買毒品之龐大支出，豈有將其花費
    不易取得之金錢購得之海洛因或安非他命，分文未取轉讓或
    未賺取利潤而以原價出售購毒品，顯與常情已有不合。況且
    ，販賣毒品非可公然為之，亦無公定價格，被告交付海洛因
    予許慧芳、陳榮吉等人，雖無法查得其實際獲取之利潤若干
    ？但綜參以上各情，本件被告倘未販售毒品從中牟利，當無
    可能鋌而走險為之，堪認被告上開所為，被告應有從價差或
    量差中賺取利潤而牟利至明。從而，被告應有販賣第一級毒
    品海洛因營利之意圖，並從中牟利，亦可認定。
八、另被告於本院審理時原聲請傳證人蔡燿聰以證明97年2月1日
    下午與許慧芳一同前往被告住處，以證明許慧芳是否向被告
    購買毒品乙情，然被告既自承：當時（即97年2月1日中午12
    時許）係許慧芳自己打電話給我，約 1、20分鐘後我和她見
    面交付半包海洛因予許慧芳，蔡燿德並未在場，他是下午經
    警在我住處搜索時才陪許慧芳來我住處等語（本院卷第62頁
    ），是證人蔡燿聰就被告與證人許慧芳於附表一編號２所示
    之時地是否以金錢交易海洛因乙節並未親自聽聞而無法作證
    ，且被告並已當庭捨棄傳訊（本院卷第63頁），核無再予傳
    訊之必要，附此說明。
貳、論罪科刑之理由
一、按被告行為後，毒品危害防制條例部分條文業於98年5月5日
    經修正通過，並於同年月20日經總統公布，於同年月22日起
    施行，其中：第4條第1項修正前規定：「製造、運輸、販賣
    第一級毒品者，死刑、無期徒刑；處無期徒刑者，得併科新
    臺幣一千萬元以下罰金」，修正後規定：同條第 1項：「製
    造、運輸、販賣第一級毒品者，處死刑或無期徒刑；處無期
    徒刑者，得併科新臺幣二千萬元以下罰金」，亦即罰金刑已
    提高為新台幣二千萬元，是經比較新舊法結果，本院認新法
    之法定刑罰金刑較重，對被告較為不利，自依刑法第2條第1
    項前段之規定，適用修正前之該條例第4條第1項之規定，有
    利於被告，合先敘明。
二、又按海洛因係毒品危害防制條例第2條第2項所稱之第一級毒
    品，不得持有、販賣。核被告販賣第一級毒品海洛因予附表
    一所示之陳榮吉、許慧芳等人，核其所為係犯修正前毒品危
    害防制條例第4條第1項之販賣第一級毒品罪。
  (一)被告販賣毒品海洛前後，因而持有毒品海洛因之低度行為，
    應為其各次販賣之高度行為所吸收，均不另論罪。
  (二)被告所犯附表一編號１、２所示販賣第一級毒品二次犯行間
    ，犯意各別，罪名互異，應予分論併罰（理由詳如後敘三）
    。
三、至檢察官公訴意旨雖以：被告所犯附表一販賣第一級毒品犯
    行，係屬集合犯，應各論以一個販賣第一級毒品罪云云，惟
    本院審之：
  (一)按刑法上所謂集合犯係指立法者所制定之犯罪構成要件中，
    本就預定有數個同種類之行為將反覆實行之犯罪而言，是將
    各自實現犯罪構成要件之多數行為，解釋為集合犯，而論以
    一罪，對於集合犯之解釋，須符合立法者之意向。再依刑法
    第56條修正理由之說明，謂「對繼續犯同一罪名之罪者，均
    適用連續犯之規定論處，不無鼓勵犯罪之嫌，亦使國家刑罰
    權之行使發生不合理之現象。」、「基於連續犯原為數罪之
    本質及刑罰公平原則之考量，爰刪除有關連續犯之規定」等
    語，即係將本應各自獨立評價之數罪，回歸本來就應賦予複
    數法律效果之原貌。因此，就刑法修正施行後多次販賣毒品
    之犯行，採一罪一罰，始符合立法本旨（最高法院96年度第
    九次刑庭會議決議意旨參照）。再按集合犯之判斷，客觀上
    應斟酌法律規範之本來意涵、實現該犯罪目的之必要手段、
    社會生活經驗中該犯罪必然反覆實行之常態及社會通念等；
    主觀上則視其反覆實施之行為是否出於行為人之單一犯意，
    並秉持刑罰公平，加以判斷之。稽以行為人販賣毒品之原因
    ，不一而足，其多次販賣毒品之行為，未必皆出於行為人之
    一個犯意決定；且觀諸毒品危害防制條例第 4條販賣毒品之
    構成要件文義，實無從憑以認定立法者本即預定該犯罪之本
    質，必有數個同種類行為而反覆實行之集合犯行，故販賣毒
    品罪，難認係集合犯。
  (二)查本件被告涉犯附表一編號１及２二次販賣第一級毒品行為
    ，並非於同時同地或密切接近之時地實施，各行為之獨立性
    亦非極為薄弱，依一般社會健全觀念，在時間差距上，尚非
    難以強行分開，在刑法評價上，不宜以視為數個舉動之接續
    施行，合為包括之一行為予以評價，承前說明，即難認立法
    者就所制定之犯罪構成要件中，本即預定有數個同種類之販
    賣毒品行為將反覆實行，不能論以集合犯，且經核附表一所
    示之二次犯行，其犯罪時間分別係在97年1月31日及97年2月
    1 日，其販賣時間並非緊密，販毒之對象各異，亦難謂為接
    續犯。是公訴意旨認應論以集合犯，容有誤會。
四、被告前因麻藥、煙毒、竊盜等案件，經本院分別判處有期徒
    刑五年二月、一年五月、一年（後兩罪另定執行刑二年二月
    ）確定，執行至85年 8月16日假釋出獄，其後於89年間，經
    撤銷假釋，再執行殘刑四年七月又三十日，而於94年6月9日
    執行完畢，有臺灣高等法院被告前案紀錄表在卷可稽，被告
    於有期徒刑執行完畢後，五年內再故意犯本件如附表一所示
    有期徒刑以上之罪，應依刑法第47條第 1項規定，均論以累
    犯，除法定刑為死刑、無期徒刑部分外，各依刑法累犯之規
    定加重其刑。
五、刑法第59條酌減其刑之適用
  (一)按刑法第59條規定，犯罪之情狀可憫恕者，得酌量減輕其刑
    ，同法第57條規定，科刑時應審酌一切情狀，尤應注意左列
    事項（共十款）為科刑重輕之標準，兩條適用上固有區別，
    惟所謂「犯罪之情狀」與「一切情形」云云，並非有截然不
    同之領域，於裁判上酌減其刑時，應就犯罪一切情狀（包括
    第57條所列舉之十款事項），予以全盤考量，審酌其犯罪有
    無可憫恕之事由（即判例所稱有特殊之原因與環境等等，在
    客觀上足以引起一般同情，以及宣告法定低度刑，是否猶嫌
    過重），以為判斷。故適用第59條酌量減輕其刑時，並不排
    除第57條所列舉十款事由之審酌，惟其程度應達於確可憫恕
    ，始可予以酌減，有最高法院70年度第六次刑事庭會議決議
    可參。第以販賣第一級毒品罪之法定刑為「死刑或無期徒刑
    ；處無期徒刑者，得併科新台幣一千萬元以下罰金」，然同
    為販賣第一級毒品之人，其原因動機不一，犯罪情節未必盡
    同，或有大盤毒梟者，亦有中、小盤之分，甚或僅止於吸毒
    者友儕間為求互通有無之有償轉讓者亦有之，其販賣行為所
    造成危害社會之程度自屬有異，法律科處此類犯罪，所設之
    法定最低本刑卻同為「無期徒刑，得併科新台幣一千萬元以
    下罰金」，不可謂不重。於此情形，倘依其情狀處以有期徒
    刑，即足以懲儆，並可達防衛社會之目的者，自非不可依客
    觀之犯行與主觀之惡性二者加以考量其情狀，是否有可憫恕
    之處，適用刑法第59條之規定酌量減輕其刑，期使個案裁判
    之量刑，能斟酌至當，符合比例原則（最高法院96年度台上
    字第1043號及86年度台上字第5313號判決意旨分別參照）。
    復參酌釋字第 263號解釋，若不分犯罪情況及結果如何，概
    以死刑、無期徒刑為法定刑，立法甚嚴，若有情輕法重之情
    ，裁判時本有刑法第59條酌量減輕其刑之適用，足以免過嚴
    之刑，與憲法尚無牴觸。是若有情輕法重，及刑法第59條所
    規定之情，對被告所犯之罪酌量減輕其刑，自為法之所許。
  (二)查被告如附表一所示販賣第一級毒品海洛因之犯行，雖於法
    有違，應予處罰，惟經本院調查結果，僅認定被告販賣海洛
    因次數為2次，其所得合計亦僅有1,000元，獲利有限，販賣
    對象亦僅陳榮吉、許慧芳二人，有別於大盤或中盤毒梟，情
    節亦無集團性情形，是被告之惡性及犯罪情節，實與大量走
    私進口或長期販賣毒品之大盤販毒者有別，顯見其本件犯罪
    之情節尚屬輕微，尚非不可憫恕，而被告所犯販賣第一級毒
    品罪之法定刑為「死刑或無期徒刑」之重典，而以前述被告
    觸犯本罪之原因背景、具體犯罪情節及其主觀惡性等情狀，
    在縱處以法定最低度刑，仍嫌過苛，於客觀上足以引起一般
    人之同情，在客觀上足以引起一般人之同情，顯有情輕法重
    之情，而犯罪情狀堪可憫恕，是依其情狀處以有期徒刑，始
    符量刑之平允。
  (三)並考量被告並有施用第一、二級毒品自戕身心之行為，因購
    買毒品所費不貲，且同好者互通有無，故鋌而走險，其本意
    亦非故意出售予危害他人，依被告之上述犯本罪之主觀動機
    背景及客觀情節，其惡性不大且危害社會程度亦非重大，亦
    非以宣告最低刑度不足懲儆。
  (四)本院參酌以上各情，依被告之上開販賣情節及犯罪環境原因
    等具體情狀，認如科以本罪之最低刑度，顯屬情輕法重，在
    客觀上足以引起社會一般人之同情，且為期符合罪刑相當及
    刑罰公平比例原則，認縱使對被告宣告本罪之法定最低度刑
    猶嫌過重，爰依刑法第59條之規定，就被告所犯附表一各次
    販賣第一級毒品罪部分予以酌減其刑，並先依累犯之規定加
    重（僅加重罰金部分）後減輕之。
參、撤銷改判之理由
一、原審依上開事證，就被告販賣第一級毒品及第二級毒品分別
    予以論罪科刑，固非無據，然查：
  (一)檢察官起訴被告關於附表二所示之犯行，經查除購毒者之唯
    一指證，並無其他補強證據以資佐證（理由詳後敘肆、不另
    為無罪諭知部分），則原判決就公訴意旨起訴被告涉犯販賣
    第一級毒品而不能證明部分，檢察官既認有集合犯一罪之關
    係，自應不另為無罪之諭知，乃原判決就該部分別為無罪之
    判決，自屬違誤。
  (二)又被告行為後，毒品危害防制條例部分條文業於98年5月5日
    經修正通過，並於同年月20日經總統公布，於同年月22日起
    施行，原審未及比較毒品危害防制條例新舊法之適用。
  (三)扣案之門號0000000000號SIM卡1張，為被告所有並用以聯繫
    販賣毒品所用之物，應依毒品危害防制條例第19條第 1項規
    定宣告沒收（詳後述），原判決依刑法第38條第1項第2款規
    定宣告沒收，於法不合。
  (四)另扣案之夾鏈袋（小只）265只 、夾鍊袋（中只）30只，係
    被告所有供犯罪預備之物，應依刑法第38條第1項第2款規定
    宣告沒收，原判決不予宣告沒收，尚有違誤。
  (五)末按沒收屬從刑，應於各罪之主刑後緊接宣告，惟原判決於
    定應執行刑後始一併宣告沒收，亦有未洽。
二、依上所述，被告上訴意旨，否認犯罪，而指摘原判決此部分
    不當，經本院審理結果，與事實不符，固無足取。然檢察官
    上訴意旨以：原判決就公訴意旨起訴被告涉犯販賣第一級毒
    品不能證明部分，應不另為無罪之諭知，乃原判決就該部分
    另為無罪之判決，顯有違誤而指摘原判決不當，為有理由，
    且原判決亦有前揭可議之處，即屬不能維持，自應由本院將
    原判決予以撤銷改判，又因被告另犯轉讓第一級毒品罪而經
    判刑，原判決依該部分所宣告刑而定其應執行刑，因該部分
    既經撤銷改判，即失所附麗，應併予撤銷，以期適法。
三、本院審酌被告素行不佳，前有多次入監服刑前科，出獄後仍
    無悔悟，為圖牟利，販賣第一級毒品海洛因予他人施用，戕
    害他人之身心，從事販毒牟利，令買受毒品者沉迷於毒癮，
    無法自拔外，輕則戕害個人身心，重則因缺錢買毒而引發各
    式犯罪，實為多種犯罪之源頭，對國家、社會、個人之傷害
    可謂至深且鉅，惟考量被告有施用第一、二級毒品自戕身心
    之行為，因購買毒品所費不貲，且同好者互通有無，故鋌而
    走險，其本意亦非故意出售予危害他人，且其販賣毒品之數
    量及所得，尚非鉅大，販賣之對象不多等一切情狀，量處如
    主文第二項所示之刑，以資懲儆。
四、應執行刑之量定
  (一)按法律上屬於自由裁量之事項，並非概無法律性之拘束。法
    院就自由裁量權之行使，除不得逾越法律所規定範圍之外部
    性界限外，尚應受比例原則、公平正義原則之規範，謹守法
    律秩序之理念，體察法律之規範目的，使其結果實質正當，
    合於裁量之內部性界限，俾與立法本旨相契合。刑法第51條
    第 5款規定數罪併罰，宣告多數有期徒刑者，應於各刑中之
    最長期以上，各刑合併之刑期以下，定其應執行之刑期，但
    不得逾30年，其就數罪併罰，固非採併科主義，而係採限制
    加重主義，就俱罰各罪中，以最重之宣告刑為基礎，由法院
    參酌他罪之宣告刑，裁量加重定之，且不得逾法定之30年最
    高限制，此即外部性界限。然上揭定其應執行刑，既屬刑法
    賦予法院自由裁量之事項，其應受內部性界限之拘束，要屬
    當然。而刑法修正將連續犯、常業犯規定悉予刪除，考其立
    法目的，係基於刑罰公平原則考量，杜絕僥倖犯罪心理，並
    避免鼓勵犯罪之誤解，乃改採一行為一罪一罰。是定其刑期
    時，除仍應就各別刑罰規範之目的、輕重罪間體系之平衡、
    整體犯罪非難評價、各行為彼此間之偶發性、與被告前科之
    關聯性、各行為所侵害法益之專屬性或同一性、數罪對法益
    侵害之加重效應、罪數所反映之被告人格特性與犯罪傾向、
    社會對犯罪行為處罰之期待等，為綜合判斷外，尤須參酌上
    開實現刑罰公平性，以杜絕僥倖、減少犯罪之立法意旨，為
    妥適之裁量，倘違背此內部性界限，即屬權利濫用之違法（
    最高法院96年度臺上字第7583號判決意旨參照）。
  (二)準此，本院審酌被告之犯罪情節，並斟酌刑法第57條所列之
    各款情狀，認被告就附表一所示之各犯行應分別宣告如主文
    第二項所示之宣告刑為允當，已如前述。然本院審酌被告犯
    罪行為之情節、次數，並參以被告自身亦有施用毒品之惡習
    ，其每次販賣數量及所得亦不多，雖其犯罪手段惡性不小，
    但已反映在宣告刑之量處內，自不能在重複評價，並綜合考
    量前述刑罰之內部界限原則，另斟酌被告二次販賣第一級毒
    品罪，固因刑法修正將連續犯規定悉予刪除，須一行為一罪
    一罰，但就被告犯罪行為之類型，係基於同一刑罰之規範目
    的且行為所侵害法益具有同一性，其定執行刑乃為數罪對法
    益侵害之加重效應，基於上述考量，一般實務上對於具有修
    法前連續犯一罪之情形，其定執行刑之量定，較為寬鬆，大
    多參酌其各次犯行之最長刑期，依其次數再酌增而量定其刑
    ，是認本件應定執行有期徒刑十六年，即足以實現刑罰權之
    公平正義，符合罪刑相當及比例原則，使其輕重得宜，罰當
    其罪，並符合各個個案在量定刑罰之平等原則。
五、沒收部分：
  (一)按以營利為目的販入毒品，經多次販賣後（一次販入，多次
    販出），持有剩餘毒品被查獲，其各次販賣毒品行為，固應
    合併處罰。惟該持有剩餘毒品之低度行為，應僅為最後一次
    販賣毒品之高度行為所吸收，不另論罪。則就該查獲之剩餘
    毒品，自只能於最後一次販賣毒品宣告沒收銷燬，不得於各
    次販賣毒品罪均一併宣告（最高法院98年度台上字第1063號
    、98年度台上字第 738號判決意旨可資參照）。查本件扣案
    之白色粉末 3包，經送檢驗結果，確認為海洛因（驗餘淨重
    分別為0.080公克、0.092公克、 0.078公克），有高雄市立
    凱旋醫院濫用藥物成品檢驗鑑定書（見原審卷第54頁）可參
    ，應係屬毒品危害防制條例所管制之第一級毒品，且為被告
    供販賣第一級毒品所用，自應依毒品危害防制條例第18條第
    1 項前段之規定，予以全部沒收銷燬之，並在最後一次（即
    附表一編號２所示之97年2月1日犯行）販賣之罪刑項下，諭
    知沒收銷燬之。
  (二)又包裝上開第一級毒品海洛因之包裝袋 3只，乃供販賣第一
    級毒品海洛因所用，以包裝毒品，避免毒品潮濕、外露，並
    便利攜帶之物，為被告所有，並使用作為販賣毒品海洛因所
    用之工具，應依毒品危害防制條例第19條第 1項宣告沒收，
    ，並在最後一次（即附表一編號２所示之犯行）販賣之罪刑
    項下，諭知沒收之。
  (三)扣案之0000000000號行動電話SIM卡1張，係他人將使用權移
    為被告使用，業據被告陳明：000000 0000號行動電話SIM卡
    1張是我向朋友買的等語在卷（本院卷第101頁），並作為附
    表一販賣海洛因聯絡工具而為販賣第一級毒品犯罪所用之物
    ，應依毒品危害防制條例第19條第 1項之規定，於附表一犯
    行之罪刑項下諭知沒收。
  (四)再按毒品危害防制條例第19條第 1項規定：「犯第4條至第9
    條、第12條、第13條或第14條第1項、第2項之罪者，其供犯
    罪所用或因犯罪所得之物，均沒收，如全部或一部不能沒收
    時，追徵其價額或以其財產抵償之。」。查被告於附表一所
    示犯行，合計販賣所得 1,000元，為被告販賣海洛因所得之
    財物，雖未扣案仍應分別依同條例第19條第 1項規定，於各
    次罪刑項下宣告沒收之，如全部或一部不能沒收時，以其財
    產抵償之。
  (五)另按毒品危害防制條例19條第1項固規定，犯該條例第4條之
    罪者，其供犯罪所用或因犯罪所得之財物，均沒收之，但不
    及於供犯罪預備之物，倘供犯罪預備之物，以屬犯人為限，
    始得依刑法第38條第1項第2款規定諭知沒收（最高法院94年
    度台上字第2218號判決意旨參照）。扣案之夾鏈袋（小只）
    265只、 夾鍊袋（中只）30只係被告所有，並預備供分裝海
    洛因而販賣所用之物，業經本院認定如前，爰依刑法第38條
    第1項第2款規定沒收。
  (六)至其他扣案之注射針筒13支、安非他命吸食器 3支，固可認
    係供施用毒品之物，然尚無積極證據可認係專供該種用途；
    而門號 0000000000、0000000000號SIM卡等，亦無法認定為
    被告供本件犯罪所用或預備之物，乃均不予宣告沒收。另白
    色結晶1包，經確認為甲基安非他命（驗餘淨重0.150公克）
    ，有高雄市立凱旋醫院濫用藥物成品檢驗鑑定書（見原審卷
    第97頁）可參，該甲基安非他命屬違禁物，但與本案無關，
    應由檢察官聲請單獨宣告沒收，均併此敘明。
肆、不另為無罪諭知部分：
一、公訴意旨另以：被告於97年 1月間某日起，至97年2月1日如
    附表二所示時間，在附表二所示地點販賣第一級毒品海洛因
    予薛樹明、陳榮吉等人，因認被告此部分犯行另涉毒品危害
    防制條例第4條第1項之販賣第一級毒品罪嫌等情。
二、按犯罪事實應依證據認定之，無證據不得認定犯罪事實；又
    不能證明被告犯罪，應諭知無罪之判決，刑事訴訟法第 154
    條第2項、第301條第 1項分別定有明文。次按認定犯罪事實
    所憑之證據，雖不以直接證據為限，間接證據亦包括在內，
    然而無論直接或間接證據，其為訴訟上之證明，均須達於通
    常一般之人均不致於有所懷疑，而得確信其為真實之程度，
    始得據為有罪之認定，若其關於被告是否犯罪之證明未達此
    程度，而有合理性懷疑之存在，致使無從形成有罪之確定，
    根據「罪證有疑，利於被告」之證據法則，即不得遽為不利
    被告之認定（最高法院76年台上字第4968號判例意旨參照）
    。再依刑事訴訟法第161條第1項規定：檢察官就被告犯罪事
    實，應負舉證責任，並指出證明之方法。因此，檢察官對於
    起訴之犯罪事實，應負提出證據及說服之實質舉證責任。倘
    其所提出之證據，不足為被告有罪之積極證明，或其闡明之
    證明方法，無從說服法官以形成被告有罪之心證，基於無罪
    推定之原則，自應為被告無罪判決之諭知（最高法院97年度
    台上字第 454號判決意旨參照）。
三、訊據被告堅決否認有如附表二所示販賣第一級毒品海洛因予
    陳榮吉、薛樹明之犯行。
四、公訴及上訴意旨認被告涉犯上開附表二編號１所示三次販賣
    第一級毒品海洛因予薛樹明之罪嫌，無非係以證人薛樹明於
    警訊及偵查中證稱於97年1月初起至2月 1日止，曾撥打被告
    0000000000號行動電話，以500元或700元向被告購買海洛因
    等語為主要依據。惟查：
  (一)按施用毒品者，其所稱向某人購買之供述，須補強證據以擔
    保其供述之真實性。良以施用毒品者其供述之憑信性本不及
    於一般人，況施用毒品者其供出來源，因而破獲者，法律復
    規定得減輕其刑，其有為偵查機關誘導、或為邀輕典而為不
    實之陳述之可能，其供述之真實性自有合理之懷疑。是施用
    毒品者關於其向某人購買毒品之供述，必須補強證據佐證，
    以擔保其供述之真實性，俾貫澈刑事訴訟無罪推定及嚴格證
    明之基本原則。又關於毒品施用者其所稱向某人購買毒品之
    供述，必須補強證據佐證，係指毒品購買者之供述縱使並無
    瑕疵，仍須補強證據佐證而言，以擔保其供述之真實性。該
    所謂補強證據，必須與施用毒品者關於相關毒品交易之供述
    ，具有相當程度之關聯性，且足使一般人對於施用毒品者之
    供述無合理之懷疑存在，而得確信其為真實，始足當之。又
    若毒品購買者之供述證據，本身已有重大瑕疵，依嚴格證明
    之法則，已無法憑為確有販賣毒品行為之認定時，因毒品施
    用者其所稱向某人購買毒品之供述前提事實已有合理之懷疑
    存在，論理上自無再論補強證據之必要。
  (二)證人薛樹明於警詢及偵訊中固均指稱曾向被告購買海洛因，
    惟於原審審理時，則翻異前詞而改證稱係與被告合資購買毒
    品等語（見原審卷第183頁、185頁），再經檢察官以證人薛
    樹明前於偵訊中結證予以彈劾，證人薛樹明仍堅稱：「事實
    上我跟被告是合資購買」（見原審卷第 189頁），並稱係因
    被抓時很緊張，且檢察官很兇，偵訊時更緊張，故不敢向警
    察及檢察官說係與被告合資購買等語（見原審卷第 188頁）
    。雖經原審法院當庭勘驗證人薛樹明於97年 2月19日之偵訊
    錄影，則顯示「證人薛樹明接受檢察官訊問時，身體自由未
    受拘束，檢察官並未以強暴脅迫或其他違反證人自由意志之
    方式取供」、且「證人薛樹明於該次訊問中並未提及與本件
    被告甲○○合資購買毒品之事」，有勘驗筆錄在卷為憑（見
    原審卷第236頁背面、237頁），而認證人薛樹明於偵訊中所
    為證述係出於自由意志，固堪認定。
  (三)然經細閱證人薛樹明於警詢、偵訊至原審審理時之歷次供詞
    ，有如下前後不一之處：
  1.證人薛樹明就向被告購買海洛因之次數，陳述始終不一：
    於警詢時陳稱：「向被告購買 4次毒品，於2月1日亦係欲
      以 700元向被告購買毒品」等語。
    於偵訊時具結證稱：「向被告購買3次毒品，於2月 1日是
      要拿700元還他」等語。
  2.就交易地點之證述亦顯然前後不符：
    於第1次警詢筆錄稱：「（問：你如何與該持用000000000
      0 之男子聯絡交易毒品都在何時？何地？共向其購買幾次
      ？數量、金額為何？）每次都是約在學甲中山路路旁交易
      」等語。
    於偵訊筆錄具結證稱：「（問：你們都在何處交易？）在
      臺南縣學甲鎮夢公園加油站旁交易」、「（問：有無其他
      意見或陳述？）97年 1月間在台南縣學甲鎮夢公園加油站
      拿給我。」等語。
  3.準此可見，證人薛樹明就犯罪時間、地點及次數等主要犯罪
    構成事實，非但均未能明確指出，且其前後所述亦有不一，
    自難徒憑上開有瑕疵之證人指證逕為被告不利之認定。況且
    ，檢察官就被告如附表二編號１犯行，並未具體指明究係何
    日何地，其起訴事實已有不明確，本院無從審酌證人薛樹明
    所指證之犯罪時地是否屬實而逕為認定。
  (四)又查，依證人薛樹明所稱向被告購買海洛因之時間，乃起於
    97年 1月初，惟審閱證人薛樹明之電話通聯紀錄，則遲自97
    年1月27日，始有與被告聯繫之紀錄（見原審卷第109頁），
    足見證人薛樹明所指證以打電話聯絡向被告購毒之時間，顯
    然與通聯紀錄所顯示之客觀事證已有不符，自難憑採。
  (五)再者，證人薛樹明自97年 1月27日起，雖每日均數次與被告
    通話，但因證人薛樹明從未明確指出與被告交易之時間，縱
    認證人薛樹明與被告通話之目的可疑，仍不足以據此認定各
    次購買海洛因之時間、地點、數量、金額等交易內容。況且
    ，被告與證人薛樹明聯絡，並非全然即可逕為斷定必是為了
    購毒一事而聯繫，故尚難單憑證人薛樹明自97年 1月27日起
    每日均數次與被告通話，即遽而認定必然係證人薛樹明應係
    向被告購買海洛因而聯絡，更遑論，檢察官所舉之通聯紀錄
    既與證人薛樹明所證之購買毒品之時間不相一致，亦如前述
    。而參諸通聯紀錄其證據力之射程，僅能證明二人當時有以
    電話聯絡，故即不能排除二人電話聯絡非為購買毒品之合理
    懷疑，自難以被告與證人薛樹明間有電話聯繫，而遽為被告
    不利認定之依據。是公訴及上訴意旨執前揭通聯紀錄，不足
    為被告如附表二編號１所示之該部分犯行有罪之證明。
  (六)此外，依證人薛樹明於指證向被告購毒品之次數，於警詢稱
    4次；於偵訊稱3次；於原審法院則稱合資2、3次，足見姑不
    論是否有對價，被告交付海洛因予證人薛樹明，本於罪疑惟
    輕之原則，應僅認定 2次，而檢察官公訴意旨既已起訴被告
    於97年1月間無償轉讓2次海洛因予證人薛樹明，並經原審法
    院調查證據結果認定被告自白與證人薛樹明所述相符，而判
    決被告該部分無償轉讓第一級毒品二罪，各處有期徒刑一年
    二月，經被告上訴後又撤回上訴而告確定。足見，證人薛樹
    明所供承收受被告交付海洛因之 2次行為，應指該無償讓與
    部分，公訴意旨起訴被告另有如附表二編號１販賣海洛因予
    證人薛樹明3次之行為，尚屬無據。
  (七)綜上，證人薛樹明之前開指證，既有重大瑕疵，且未能達到
    使本院形成被告如附表二編號１販賣第一級毒品之有罪心證
    。此外，檢察官所提出之通聯紀錄又不足為補強證據，復未
    能提出其他補強證據以擔保證人薛樹明指證之真實性，自無
    從僅憑其單一之指述，而為被告不利之認定。公訴意旨所起
    訴被告如附表二編號１所示之犯行，自屬不能證明。
五、公訴及上訴意旨認被告涉犯上開附表二編號２所示之販賣第
    一級毒品海洛因罪嫌，無非係以證人陳榮吉於警訊指證於97
    年 1月29日下午6時許，向被告購買500元海洛因等語為主要
    依據，然查：
  (一)證人陳榮吉於偵查中固供稱：曾於97年1月初向被告購買500
    元海洛因云云，然與警詢中所述係於1月29日下午6時許，向
    被告購買 500元海洛因之詞，已有矛盾，其證詞是否可信，
    尚非無疑。
  (二)又經比對證人陳榮吉於97年1月1日起至1月31日間，僅於1月
    28日、31日曾與被告通話，有通聯紀錄可按（見原審卷第10
    6頁），則不問係警詢中所稱之交易時間1月29日，或偵訊中
    所稱之交易時間 1月初，均無證人陳榮吉與被告聯絡之通聯
    紀錄，自乏客觀事證以資補強，是以，公訴意旨起訴如附表
    二編號２即證人陳榮吉於97年 1月初以00-0000000號電話與
    被告0000000000號行動電話聯絡購買海洛因 500元之事實，
    或陳榮吉所證曾於1月初或1月29日向被告購買海洛因等情，
    均乏客觀事證以資補強，自屬不能證明。
  (三)再者，依檢察官所提出通聯紀錄之證據方法，97年 1月31日
    之通聯紀錄，業經本院採認而為被告如附表一編號１部分有
    罪之判決，至97年 1月28日之通聯紀錄，則與公訴意旨起訴
    之交易時間97年 1月初（即附表二編號２）顯有不符，自難
    憑採為被告犯罪之證明。況參諸通聯紀錄其證據力之射程，
    僅能證明當時二個門號間曾有聯絡，而非如通信監察譯文，
    得以證明通話之內容，被告與證人陳榮吉於97年 1月28日縱
    有通聯，然證人陳榮吉既未指證當日二人有交易海洛因，亦
    難遽指為必定係屬二人因購買毒品而聯絡之通話。
  (四)基此，公訴意旨起訴之交易時間97年 1月初，依證人陳榮吉
    之證述前後顯有不一，且亦與檢察官所提出之通聯紀錄未能
    相符，自未能達到使本院形成被告如附表二編號２販賣第一
    級毒品之有罪心證。此外，檢察官復未能提出其他證據以證
    明之。是公訴意旨所起訴被告如附表二編號２所示之犯行，
    亦屬不能證明。
六、綜上所述，證人薛樹明、陳榮吉之證述既均有前後不一之瑕
    疵，證人薛樹明於原審審理時且意圖翻異前詞，而其證述就
    所購買之毒品種類、數量、交易時地等細節，復未能清楚說
    明，則公訴意旨所指訴如附表二之犯行，已難認定。此外，
    檢察官並未提出其他積極證據，以證明被告另有此部分販賣
    第一級毒品之犯行，依據前開說明，應認被告此部分之犯罪
    不能證明，惟檢察官既認此部分與前開論罪科刑部分有包括
    一罪之集合犯關係，此部分自應不另為無罪之諭知。從而，
    檢察官上訴意旨指摘原判決此部分不當，應為有罪判決云云
    ，經查固非有理，然依上說明，法院就此部分應不另為無罪
    之諭知，乃原審以不能證明被告此部分犯罪，而諭知被告無
    罪，於法自有未洽，則檢察官上訴意旨並執此指摘原判決不
    當，為有理由，應由本院將原判決主文第二項就被告其餘被
    訴部分無罪之諭知予以撤銷。
丙、適用之法律
一、刑事訴訟法第369條第 1項前段、第364條、第299條第1項前
    段。
二、98年5月20日修正前毒品危害防制條例第4條第1項、第 18條
    第1項、第19條第1項。
三、刑法第2條第1項前段、第11條前段、第47條第1項、第 59條
    、第51條第5款、第38條第1項第2款。
本案經檢察官趙中岳到庭執行職務。
中    華    民    國    99    年    9     月    7     日
                  刑事第五庭    審判長法  官  楊明章
                                      法  官  趙文淵
                                      法  官  蔡美美
以上正本證明與原本無異。
如不服本判決應於收受送達後10日內向本院提出上訴書狀，其未
敘述上訴理由者，並得於提起上訴後10日內向本院補提理由書（
均須按他造當事人之人數附繕本）「切勿逕送上級法院」。
                                      書記官  歐貞妙
中    華    民    國    99    年    9     月    9     日
附錄本判決論罪科刑法條
毒品危害防制條例第4條第1項（修正前）
製造、運輸、販賣第一級毒品者，處死刑或無期徒刑；處無期徒
刑者，得併科新臺幣 1 千萬元以下罰金。
附表一：販賣部分
 ┌──┬─────┬────┬────┬────┐
 │編號│犯罪時間  │犯罪地點│販賣對象│販賣所得│
 ├──┼─────┼────┼────┼────┤
 │1   │97年1月31 │臺南縣學│陳榮吉  │500元   │
 │    │日下午6時 │甲鎮頂山│        │        │
 │    │30分許    │寮32號  │        │        │
 ├──┼─────┼────┼────┼────┤
 │2   │97年2月1日│臺南縣學│許慧芳  │500元   │
 │    │中午12時多│甲鎮宅港│        │        │
 │    │          │橋下    │        │        │
 └──┴─────┴────┴────┴────┘
附表二：不另為無罪諭知部分
 ┌──┬─────┬─────┬─────┬────────┐
 │編號│犯罪時間  │犯罪地點  │販賣對象  │販賣次數及價格  │
 │    │          │          │          │  （新臺幣）    │
 ├──┼─────┼─────┼─────┼────────┤
 │1   │97年1月間 │臺南縣學甲│薛樹明    │薛樹明以行動電話│
 │    │某日起至97│鎮「夢公園│          │0000000000門號撥│
 │    │年2月1日止│加油站」旁│          │打甲○○使用之行│
 │    │          │          │          │動電話0000000000│
 │    │          │          │          │門號聯絡後，以50│
 │    │          │          │          │0元或1000元不等 │
 │    │          │          │          │之價格，向甲○○│
 │    │          │          │          │購買海洛因，共計│
 │    │          │          │          │3次（2次500元，1│
 │    │          │          │          │次700元）。     │
 ├──┼─────┼─────┼─────┼────────┤
 │ 2  │97年1月初 │臺南縣學甲│陳榮吉    │陳榮吉以0000000 │
 │    │某日      │鎮新達里頂│          │號撥打甲○○使用│
 │    │          │山寮32號  │          │之行動電話092714│
 │    │          │          │          │5479門號聯絡後，│
 │    │          │          │          │以500元向甲○○ │
 │    │          │          │          │購買海洛因1次。 │
 └──┴─────┴─────┴─────┴────────┘

司法院資訊處製作；財團法人民間司法改革基金會備份。
